【裁判字號】    98,訴,938
【裁判日期】    980424
【裁判案由】    毒品危害防制條例
【裁判全文】
臺灣板橋地方法院刑事判決               98年度訴字第938號
公  訴  人  臺灣板橋地方法院檢察署檢察官
被      告  甲○○
上列被告因違反毒品危害防制條例案件，經檢察官提起公訴（97
年度毒偵字第6626號、98年度毒偵字第386、387號），被告於準
備程序進行中為有罪陳述，經告知簡式審判程序之旨，並聽取當
事人之意見後，經本院合議庭裁定由受命法官獨任進行簡式審判
程序，判決如下：
    主  文
甲○○所犯如附表一所示之罪，各處如附表一所示之宣告刑。應
執行有期徒刑貳年貳月，扣案如附表二編號一所示之第一級毒品
及附表三編號一所示之海洛因殘渣袋一只，均沒收銷毀之，扣案
如附表二編號二、附表三編號二所示之注射針筒各一支，均沒收
之。
    事  實
一、甲○○前因犯以下施用毒品各罪，除經執行(一)、(二)所示之觀
    察勒戒及強制戒治外，下列(二)至(四)所示之罪之有期徒刑，均
    經判決確定，並已執行完畢（構成累犯）：
  (一)於民國88年間因查獲施用第一級毒品，經臺灣雲林地方法院
    於88年12月13日以該院88年度毒聲字第1538號刑事裁定送觀
    察、勒戒後，因認無繼續施用傾向，由臺灣雲林地方法院檢
    察署檢察官於89年1 月7 日以該署88年度毒偵字第537 號檢
    察官不起訴處分書為不起訴之處分確定（初犯）。
  (二)復因於90年8 月中旬至同年9 月7 日間因犯連續施用第一、
    二級毒品罪，經臺灣雲林地方法院以該院90年度毒聲字第10
    14號刑事裁定送觀察、勒戒後，因認有繼續施用之傾向，由
    同院以該院90年度毒聲字第1134號刑事裁定令入強制戒治處
    所施以強制戒治後，經同院以該院91年度毒聲字第271 號裁
    定停止戒治，所餘戒治期間付保護管束，於91年4 月12日出
    所後，因於保護管束期間犯下列(四)所示之連續施用第一級毒
    品罪，而經同院裁定撤銷停止戒治後，於92年1 月2 日入所
    戒治，於92年6 月24日執行完畢出所（參見下列(五)所示）；
    其上開施用毒品犯行，並由同院以90年度訴字第459 號刑事
    判決分別判處有期徒刑八月、六月，並定其應執行刑為有期
    徒刑一年，於91年11月7 日確定（二、三犯，初犯觀察勒戒
    後，五年內再犯）。
  (三)再於90年9 月5 日間犯收受贓物罪、及自90年9 月5 日至91
    年7 月23日因犯共同連續加重竊盜罪，經臺灣雲林地方法院
    以該院91年度易字第13號刑事判決分別判處有期徒刑一年三
    月、二月，並定其應執行刑為有期徒刑一年四月，於92年5
    月4 日確定。
  (四)另因於91年6 月底至同年7 月21日間犯連續施用一級毒品罪
    ，經臺灣雲林地方法院以該院92年度訴字第167 號刑事判決
    判處有期徒刑八月，於92年4 月27日確定（四犯，初犯觀察
    勒戒後，五年內再犯）。
  (五)其上開(二)至(四)所示之各罪之刑，於91年12月28日入監執行後
    ，再經臺灣雲林地方法院定其應執行為有期徒刑二年十一月
    ，期間經執行上開(二)所示之撤銷停止戒治後所逾之強制戒治
    ，於94年12月8 日縮短刑期假釋出監，所餘期間付保護管束
    ，於95年2 月8 日保護管束期滿假釋未經撤銷，其未執行之
    刑以已執行論而執行完畢（構成累犯）。
二、甲○○因上開施用毒品犯行，經觀察勒戒、強制戒治，並經
    偵審程序而曾入監執行，已明知海洛因及甲基安非他命係經
    毒品危害防制條例列為第一級、第二級毒品，不得持有施用
    ，惟仍不能戒除施用毒品之惡習，於執行完畢出監後，又分
    別於下列時地，施用第一級毒品海洛因及第二級毒品甲基安
    非他命：
  (一)於97年7 月31日晚間8 時許，在臺北縣三重市三張公園廁所
    內，施用第一級毒品海洛因一次；嗣經警於同日晚間9 時25
    分許在同縣市○○路○段21巷巷口查獲，並扣得如附表二所
    示之第一級毒品海洛因一包（重量如同表編號一所示）、供
    其施用第一級毒品之注射針筒一支；其於同日經警所採集之
    尿液送檢驗結果，呈嗎啡、可待因陽性反應，始查知上情（
    臺灣板橋地方法院檢察署97年度毒偵字第6626號起訴事實；
    五犯，初犯觀察勒戒後，五年內已經二犯後，於該五年後再
    犯）。
  (二)於97年11月1 日下午1 時40分許，經警採尿往前回溯一至四
    天內、一至五天內之某時，在其雲林縣臺西鄉○○路28號之
    住處內，分別施用第一級毒品海洛因、第二級毒品甲基安非
    他命各一次；嗣經警於上開時間對其採尿送驗結果呈嗎啡類
    、甲基安非他命類陽性反應，始查知上情（臺灣板橋地方法
    院檢察署97年度毒偵字第387 號起訴事實；六、七犯，初犯
    觀察勒戒後，五年內已經二犯後，於該五年後再犯）。
  (三)於97年11月30日晚間10時15分許，經警採尿往前回溯一至五
    天內之某時，在其雲林縣臺西鄉○○路28號之住處內，施用
    第二級毒品甲基安非他命一次後，於97年11月30日上午8 時
    許，在其上開住處內，施用第一級毒品海洛因；嗣經警於97
    年11月30日晚間8 時45分許，在上開住處查獲，並當場扣得
    附表三所示之海洛因殘渣袋一個、供其施用第一級毒品之注
    射針筒一支。而其經警於上開時間對其採尿送驗結果呈嗎啡
    類、甲基安非他命類陽性反應，始查知上情（臺灣板橋地方
    法院檢察署97年度毒偵字第386 號起訴事實；八、九犯，初
    犯觀察勒戒後，五年內已經二犯後，於該五年後再犯）。
三、案經臺北縣政府警察局三重分局報告（97年度毒偵字第6626
    號）及雲林縣警察局臺西分局報告臺灣雲林地方法院檢察署
    檢察官陳請臺灣高等法院檢察署檢察長核轉臺灣板橋地方法
    院檢察署（98年度毒偵字第386 、387 號）偵查起訴。
    理  由
一、本案被告甲○○所犯係死刑、無期徒刑或最輕本刑為三年以
    上有期徒刑以外之罪，於本院準備程序進行中，被告先就被
    訴事實為有罪之陳述，經本院告知簡式審判程序之旨，並聽
    取公訴人、被告之意見後，由本院合議庭依刑事訴訟法第27
    3 條之1 第1 項規定，裁定由受命法官獨任進行簡式審判程
    序。
二、被告甲○○就其於事實欄二所示時間，施用第一級毒品海洛
    因及第二級毒品甲基安非他命之事實，經被告於本院審理中
    坦承不諱，且被告於上開時間經警採集之三次尿液，均送台
    灣檢驗科技股份有限公司以酵素免疫分析法為初步檢驗，並
    以氣相層析質譜儀法為確認檢驗後，均呈嗎啡陽性反應，有
    臺北縣政府警察局三重分局查獲涉嫌違反毒品危害防制條例
    案件毒品初步鑑驗報告單、查獲毒品案件被移送者姓名、代
    碼對照表、查獲物品照片、臺北縣政府警察局查獲毒品案件
    尿液檢體監管紀錄表、雲林縣警察局臺西分局尿液檢體編號
    表、臺灣檢驗科技股份有限公司濫用藥物尿液檢驗報告（CH
    /2008/80081 號、KH2008B0000000號、KH2008C0000000號）
    等各一份在卷可查。查以，酵素免疫分析法屬免疫學分析原
    理，當其他藥物化學結構相近才可能引起偽陽性；氣相層析
    質譜儀法則係目前確認藥物篩檢結果時最常採用之確認方法
    ，在良好的操作條件下，以氣相層析質譜儀作藥物及其代謝
    物之定性及定量分析，幾乎不會有偽陽性反應產生，行政院
    衛生署管制藥品管理局92年6 月20日管檢字第0920004713號
    函函述甚明，是本件上開檢驗報告結果，應屬精確而堪採信
    。次查，海洛因係嗎啡經化學合成之半人工合成品，其藥（
    毒）性高於嗎啡，經吸食或注射進入人體，藉由人體代謝系
    統之新陳代謝，分解成藥（毒）性較低之嗎啡、以及含有少
    量6-乙醯可待因、可待因等雜質，而由尿液排出人體，故可
    於尿液中檢驗出嗎啡、可待因等成分等情，此有憲兵司令部
    79年6 月1 日（79）鑑驗字第0273號函、80年6 月17日（80
    ）鑑驗字第2815號函、法務部調查局80年3 月28日（80）發
    技1 字第1898號函、行政院衛生署管制藥品管理局以91年12
    月27日管檢字第121513號函可參。又服用海洛因後，尿液可
    檢出嗎啡最長時間，與服用劑量、服用頻率、服用方式、飲
    用水量多寡、個人體質及代謝情況等因素有關，依個案而異
    。復再依文獻Clarke's Isolation and Identification of
    Drugs 第二版記述，海洛因服用後於24小時內，經由尿液排
    出之量可能達施用劑量之百分之八十，另Michael L.Smith
    等人針對不同受試者，以注射方式給予一次劑量3 mg至12mg
    海洛因進行試驗，結果顯示注射劑量增加，可檢出嗎啡陽性
    反應（濃度遠高於或等於300ng/mL）之時間亦有延長之趨勢
    ，而不同受試者可檢出嗎啡陽性反應之時間各異，平均為一
    至二天，惟部分注射12mg海洛因者，至71小時仍可檢出微量
    嗎啡成分，故服用高劑量海洛因，其尿液在72小時至96小時
    內，仍有檢出嗎啡成分之可能性等情可據（參見行政院衛生
    署管制藥品管理局94年6 月出版「濫用藥物檢驗相關解釋彙
    編」第151 、152 頁）。再查，按施用甲基安非他命後，經
    由代謝會產生安非他命，而施用安非他命經由代謝則不會再
    產生甲基安非他命，此亦有財團法人私立高雄醫學大學附設
    中和紀念醫院93年11月29日高醫附秘字第0930003384號函及
    附件可參，且依據英國藥協會所編纂之Clarke's Isolation
    and Identification of Drugs 一書之記載，人體施用安非
    他命後，主要代謝物有未改變型態之安非他命，而無甲基安
    非他命，然人體施用甲基安非他命後，主要代謝物有未改變
    型態之甲基安非他命及安非他命，此亦有法務部調查局93年
    5 月4 日調科壹字第09362413980 號函述可稽；此外，毒品
    施用後於尿液中可檢出之時間，受施用劑量及施用頻率、施
    用方式、飲水量之多寡、個人體質及其代謝情況等因素影響
    ，因個案而異，於服用甲基安非他命後，一般可檢出之時間
    為一至五天，行政院衛生署管制藥品管理局92年12月2 日管
    檢字第0920009990號函可供參照。依上開事證，被告確有於
    上開經警採尿往前回溯一至四天某時、一至五天之某時，分
    別施用第一級毒品海洛因、第二級毒品甲基安非他命之犯行
    ，應堪認定。
三、按毒品危害防制條例於92年7 月9 日修正公布，自93年1 月
    9 日施行，其中第20條、第23條將施用毒品之刑事處遇程序
    ，區分為「初犯」及「五年內再犯」、「五年後再犯」。依
    其立法理由之說明：「初犯」，經觀察、勒戒或強制戒治後
    ，應為不起訴處分或不付審理之裁定；經觀察、勒戒或強制
    戒治執行完畢釋放後，「五年內再犯」者，因其再犯率甚高
    ，原實施之觀察、勒戒及強制戒治既已無法收其實效，爰依
    法追訴或裁定交付審理。至於經觀察、勒戒或強制戒治執行
    完畢釋放後，「五年後再犯」者，前所實施之觀察、勒戒或
    強制戒治已足以遮斷其施用毒品之毒癮，為期自新及協助其
    斷除毒癮，仍適用「初犯」規定，先經觀察、勒戒或強制戒
    治之程序。從而依修正後之規定，僅限於「初犯」及「五年
    後再犯」二種情形，始應先經觀察、勒戒或強制戒治程序。
    倘被告於五年內已再犯，經依法追訴處罰，縱其第三次（或
    第三次以上）再度施用毒品之時間，在初犯經觀察、勒戒或
    強制戒治執行完畢釋放五年以後，已不合於「五年後再犯」
    之規定，且因已於「五年內再犯」，顯見其再犯率甚高，原
    實施觀察、勒戒或強制戒治，已無法收其實效，即應依該條
    例第10條處罰（最高法院95年度第7 次、97年度第5 次刑事
    庭會議決議要旨參照）。查以，被告前經事實欄一、(一)所示
    之觀察勒戒執行完畢後（初犯），隨即於該觀察勒戒執行完
    畢後之五年內，再犯事實欄一、(二)、(四)所示之施用毒品犯行
    等情，有各該裁定、判決及臺灣高等法院被告前案紀錄表各
    一份在卷可稽，被告於初犯經強制戒治執行完畢釋放五年內
    即為二犯，依上開說明，該二犯至本案之五至九犯，皆非現
    行毒品危害防制條例第23條第2 項規定之「五年後再犯」之
    類型，應依法訴追處罰。綜上所述，本案事證明確，被告犯
    行洵堪認定，應予依法論科。
四、按海洛因、甲基安非他命係分屬毒品危害防制條例第2 條第
    2 項第1 款、第2 款規定之第一、二級毒品，被告於上開時
    地，先後施用海洛因、甲基安非他命之行為，核其所為，係
    犯毒品危害防制條例第10條第1 項之施用第一級毒品罪、同
    條第2 項之施用第二級毒品罪。又被告為施用上開毒品而持
    有各該毒品之低度行為，均應為施用之高度行為所吸收，不
    另論罪。被告所犯上開施用第一、二級毒品各罪，犯意各別
    ，構成要件互異，應分論併罰之。被告有如事實欄所載之犯
    罪科刑暨執行紀錄，有臺灣高等法院被告前案紀錄表在卷可
    稽，其於有期徒刑之執行完畢後，五年以內故意再犯有期徒
    刑以上之上開二罪，均構成累犯，均應依刑法第47條第1 項
    規定加重其刑。爰審酌被告前已因施用毒品犯行，經觀察勒
    戒、強制戒治，並經偵審程序，本應知所惕勵，竟仍再為本
    案施用毒品之犯行，顯見其意志不堅，缺乏戒毒意志，除戕
    害自己身心健康外，並易導致社會之危險，檢察官雖請求量
    處有期徒刑三年五月，惟兼衡其智識程度、犯罪動機、目的
    、犯後態度及其前各次施用毒品案件所處之刑度等一切情狀
    ，茲分別量處如附表一所示之刑，並定其應執行之刑，如主
    文所示，以示懲儆。
五、扣案如附表二編號一所示之乳白色粉末，經送交通部民用航
    空局醫務中心檢驗結果，檢出含有第一級毒品海洛因成分，
    有附表二編號一所示之鑑定書一份在卷可稽，又附表三編號
    一所示之海洛因殘渣袋，因其係包裝海洛因毒品而與各該毒
    品難以析離，應認屬查獲之毒品（臺灣高等法院暨所屬法院
    96年法律座談會刑事類提案第18號研討結果參照），是均應
    依毒品危害防制條例第18條第1 項前段規定，沒收銷燬之。
    另附表二編號二、附表三編號二所示之注射針筒各一支，均
    為被告所有供其施用第一級毒品所用之物，業據被告於警詢
    及偵訊中供承在卷，爰依刑法第38條第1 項第2 款之規定併
    予宣告沒收。
據上論斷，應依刑事訴訟法第273 條之1 第1 項、第299 條第1
項前段、毒品危害防制條例第10條第1 項、第2 項、第18條第1
項前段，刑法第11條、第51條第5 款、第47條第1 項、第38條第
1 項第2 款，判決如主文。
本案經檢察官黃佳權到庭執行職務。
中    華    民    國    98    年    4     月    24    日
                  刑事第一庭  法  官  陳世旻
┌──────────────────────────────────────────────┐
│附表一：                                                                                    │
├──┬────────────┬───────────┬──────────────────┤
│編號│犯罪事實                │所犯罪名              │宣告刑                              │
├──┼────────────┼───────────┼──────────────────┤
│ 一 │事實欄二、(一)之犯罪事實  │施用第一級毒品，累犯。│處有期徒刑捌月。扣案如附表二編號一所│
│    │                        │                      │示之第一級毒品沒收銷毀之；扣案如附表│
│    │                        │                      │二編號二所示之注射針筒一支沒收。    │
├──┼────────────┼───────────┼──────────────────┤
│ 二 │事實欄二、(二)之犯罪事實  │施用第一級毒品，累犯。│處有期徒刑捌月。                    │
├──┼────────────┼───────────┼──────────────────┤
│ 三 │事實欄二、(二)之犯罪事實  │施用第二級毒品，累犯。│處有期徒刑陸月。                    │
├──┼────────────┼───────────┼──────────────────┤
│ 四 │事實欄二、(三)之犯罪事實  │施用第一級毒品，累犯。│處有期徒刑捌月。扣案如附表三編號一之│
│    │                        │                      │海洛因殘渣袋一只沒收銷毀之、扣案如同│
│    │                        │                      │表編號二所示之注射針筒一支沒收。    │
├──┼────────────┼───────────┼──────────────────┤
│ 五 │事實欄二、(三)之犯罪事實  │施用第二級毒品，累犯。│處有期徒刑陸月。                    │
└──┴────────────┴───────────┴──────────────────┘
┌──────────────────────────────────────────────┐
│附表二：被告於事實欄二、(一)所示之遭查獲時之扣案物品                                          │
├──┬──────────┬──┬─────────────────────────────┤
│編號│名稱                │數量│鑑定文號暨鑑定結果                                        │
├──┼──────────┼──┼─────────────────────────────┤
│ 一 │(一)名稱：            │一袋│(一)鑑定文號：                                              │
│    │  第一級毒品海洛因。│    │  交通部民用航空局醫務中心97年8 月25日航藥鑑字第0974348 號│
│    │(二)外觀：            │    │  毒品鑑定書。                                            │
│    │  乳白色粉末。      │    │(二)結果判定：                                              │
│    │                    │    │  乳白色粉末一袋。實秤毛重0.3750公克（含1袋2標籤）淨重0.07│
│    │                    │    │  50公克，取樣0.0021公克，餘重0.0729公克，檢出Heroin及Acet│
│    │                    │    │  ylcodeine成分。                                         │
├──┼──────────┼──┼─────────────────────────────┤
│ 二 │注射針筒            │一支│無                                                        │
└──┴──────────┴──┴─────────────────────────────┘
┌──────────────────────────────────────────────┐
│附表三：被告於事實欄二、(三)所示之遭查獲時之扣案物品                                          │
├──┬──────────┬──┬─────────────────────────────┤
│編號│名稱                │數量│鑑定文號暨鑑定結果                                        │
├──┼──────────┼──┼─────────────────────────────┤
│ 一 │海洛因殘渣袋        │一只│無。                                                      │
├──┼──────────┼──┼─────────────────────────────┤
│ 二 │注射針筒            │一支│無。                                                      │
└──┴──────────┴──┴─────────────────────────────┘
以上正本證明與原本無異
如不服本判決，應於判決送達後10日內敘明上訴理由，向本院提
出上訴狀 (應附繕本) ，上訴於臺灣高等法院。其未敘述上訴理
由者，應於上訴期間屆滿後20日內向本院補提理由書「切勿逕送
上級法院」。
                              書記官  洪紹甄
中    華    民    國    98    年    4     月    28    日
附錄：本案論罪科刑法條：
毒品危害防制條例 (民國97年04月30日修正)
第   10   條
施用第一級毒品者，處六月以上五年以下有期徒刑。
施用第二級毒品者，處三年以下有期徒刑。


司法院資訊處製作；財團法人民間司法改革基金會備份。
